【裁判字號】    99,簡上,483
【裁判日期】    991115
【裁判案由】    傷害
【裁判全文】
臺灣桃園地方法院刑事判決             99年度簡上字第483號
上  訴  人
即  被  告  甲○○
選任辯護人  黃仕翰律師
上列上訴人即被告因傷害案件，不服本院於中華民國99年4 月30
日所為99年度桃簡字第234 號第一審刑事簡易判決（聲請簡易判
決處刑案號：98年度偵字第16203 號），而提起上訴，本院管轄
之第二審合議庭判決如下：
    主  文
上訴駁回。
    事  實
一、甲○○前因妨害自由案件，經臺灣臺中地方法院以97年度訴
    字第5006號判決判處有期徒刑4 月，嗣經臺灣高等法院臺中
    分院以98年度上訴字第624 號判決駁回上訴確定，甫於民國
    98 年6月3 日易科罰金執行完畢。猶不知悔改，甲○○因與
    乙○○（所涉傷害罪嫌部分，另經檢察官為不起訴處分）有
    債務糾紛，於98年6 月17日上午9 時許，在桃園縣大園鄉桃
    園國際機場第2 航廈D4候機室內，偶遇乙○○，又再生口角
    衝突，心有不滿，竟基於傷害他人身體之犯意，出手毆打乙○○，致乙○○受有頭部外傷併輕微腦震盪等傷害。
二、案經乙○○訴由內政部警政署航空警察局移送臺灣桃園地方
    法院檢察署檢察官偵查後聲請簡易判決處刑。
     理  由
一、證據能力部分：
  (一)按被告以外之人於審判外之言詞或書面陳述，除法律有規定
    者外，不得作為證據。被告以外之人於檢察事務官、司法警
    察官或司法警察調查中所為之陳述，與審判中不符時，其先
    前之陳述具有較可信之特別情況，且為證明犯罪事實存否所
    必要者，得為證據，刑事訴訟法第159 條第1 項、第159 條
    之2 分別定有明文。所謂「具有較可信之特別情況」，應係
    指該被告以外之人於檢察事務官、司法警察官或司法警察調
    查中所為之陳述，與審判中不符，而其先前之陳述，從客觀
    上之環境或條件等情況加以觀察，有足以取代審判中經反對
    詰問之可信性保證者而言（最高法院96年度台上字第5979號
    判決要旨參照）。經查，證人乙○○於警詢之證述，係被告
    以外之人於審判外之陳述，屬傳聞證據，且被告及辯護人已
    就上開證述之證據能力表示爭執（見本院簡上字卷第20頁）
    ，然證人乙○○於本院審理時，業已到庭具結作證，本院審
    酌上開證人於警詢所為陳述作成之狀況，及證人乙○○尚有
    其在檢察官訊問時（詳後述）與本院審理時所為具有證據能
    力之證述可供作為證據，又其在警詢時所為之證述，與偵查
    中及本院審理時之證述相較，非屬除該項傳聞證述外，已無
    從再就同一供述取得與其審判外陳述之相同供述內容，倘以
    其他證據代替，亦無從達到同一目的之情形之「必要性」要
    件，是證人乙○○於警詢時所為證述即無證據能力，不能作
    為本案被告論罪之依據。
  (二)次按刑事訴訟法第159 條之1 所規定被告以外之人於偵查中
    向檢察官所為之陳述，除顯有不可信之情況者外，得為證據
    。其立法理由係以偵查中對被告以外之人所為之偵查筆錄，
    或被告以外之人向檢察官所提之書面陳述，性質上均屬傳聞
    證據，且常為認定被告有罪之證據，自理論上言，如未予被
    告反對詰問、適當辯解之機會，一律准其為證據，似與當事
    人進行主義之精神不無扞格之處，對被告之防禦權亦有所妨
    礙，然刑事訴訟法規定檢察官代表國家偵查犯罪、實施公訴
    ，依法有訊問被告、證人、鑑定人之權，且實務運作時，偵
    查中檢察官向被告以外之人所取得之陳述，原則上均能遵守
    法律規定，不致違法取供，其可信性甚高，為兼顧理論與實
    務，而對被告以外之人於偵查中向檢察官所為之陳述，除顯
    有不可信之情況者外，得為證據。本案證人乙○○於檢察官
    訊問時所為證述為被告以外之人於審判外之陳述，固屬傳聞
    證據，惟本院審酌前揭證人業經檢察官告知具結之義務及偽
    證之處罰後具結而為陳述，並無何顯有不可信之情況，認得
    為本案證據。
  (三)除前開所述外，本案所引用之供述及非供述證據，經本院依
    法踐行調查證據程序，檢察官、被告、辯護人均不爭執各該
    證據之證據能力，且亦查無依法應排除其證據能力之情形，
    是後述所引用證據之證據能力均無疑義，先予敘明。
二、訊據被告固坦承有於前揭時地因債務糾紛與告訴人乙○○發
    生口角爭執之事實，惟矢口否認有何傷害犯行，辯稱伊當日
    並未毆打乙○○云云，經查：
  (一)證人即告訴人乙○○於偵訊及本院審理時均結證稱：98年6
    月17日早上近9 時許，伊在桃園機場第二航廈登機處上廁所
    時，碰到被告之妻戊○○，戊○○將伊擋下來並打電話通知
    被告前來，伊遂往裡面的廁所去，在上廁所時伊聽到有人在
    敲門，伊打開門趕快跑，結果被告從後面用手拉住伊右後角
    的衣服，後來伊跑到廁所外，該處前面有一道牆，戊○○在
    旁邊一直罵伊，被告也一直要打伊，後來被告一拳過來打到
    伊的頭，在太陽穴附近，伊就暈掉了，伊轉過頭舉起腳想要
    防備，但沒有踢到被告，後來被告與戊○○就離去上機了；
    當時伊問機場的人要如何處理，他們建議要先驗傷再備案，
    伊遂打電話聯絡律師，接下來則聯絡伊的兒子呂志偉，由呂
    志偉帶伊去雙和醫院驗傷，驗傷完後才回到桃園機場製作筆
    錄等語（見臺灣桃園地方法院檢察署98年度偵字第16203 號
    卷第32頁、第33頁、本院簡上字卷第43頁至第46頁反面），
    核與證人丁○○於偵訊及本院審理時結證稱：乙○○於98年
    6 月17日上午由航空公司地勤人員帶來說要報案，並稱其在
    D4登機門遭被告毆打，當時伊跟乙○○說如要提出告訴，要
    先去驗傷；下午2 時許，乙○○找律師到航警局報案，說要
    提出告訴，伊遂帶乙○○至第七分隊製作筆錄等語（見同上
    偵卷第40頁、本院簡上字卷第72頁至第74頁反面）大致相符
    ，並有航空警察局受理各類案件紀錄表、員警工作紀錄簿、
    行政院衛生署雙和醫院診斷證明書、急診護理評估紀錄、急
    診護理紀錄、急診病例紀錄、急診醫囑單、放射診斷科報告
    等件在卷可稽（見同上偵查卷第44頁至第47頁、第11頁、本
    院簡上字卷第27至第29頁），足認被告確有於前揭時地傷害
    證人乙○○之事實。
  (二)證人戊○○雖於本院審理時結證稱：當天伊要下去登機口，
    看到乙○○要上樓，兩人在登機口樓梯碰到，伊叫乙○○還
    新臺幣（以下同）2,000 萬，並問其何時要還，乙○○就一
    直罵伊是詐騙集團，後來乙○○跑到廁所去，伊就打電話給
    被告叫被告過來，伊當時坐在候機室的椅子，可以看到廁所
    門口的情形，伊看到乙○○先走出廁所，被告跟著出來，伊
    就站起來問乙○○何時要還錢，乙○○又罵伊與被告是詐騙
    集團，而當時候機室的椅子距離廁所約是法庭中應訊台至法
    庭前方錄音中標誌的位置，爭吵過程中，伊看到被告好像有
    要出手拉乙○○的動作，但還未出手時，伊就用兩隻手拉住
    被告，此時乙○○就突然出腳踹被告的重要部位，被告用兩
    隻手擋住，被告手痛就罵得更嚴重，伊一直拉著被告，因為
    現場很多人絕對不可以出手打人，之後伊與被告、乙○○就
    繼續在現場爭吵，直到伊跟被告排隊要登機時，乙○○就走
    到旁邊說要告伊與被告傷害，上開爭吵過程中伊並無看到被
    告攻擊乙○○之情形云云（見本院簡上字卷第50頁至第51頁
    反面），惟按證人戊○○前開證詞，其所站立位置與被告及
    證人乙○○間尚非伸手可及之距離，如何由候機室椅子站立
    後隨即伸手阻擋被告之拉扯動作甚有可疑，本院復依職權質
    諸證人戊○○當時站立確實位置後，證人戊○○復改稱：「
    （問：你前述你跟被告、證人乙○○在廁所外面爭吵約半小
    時，你是否係站在你說通譯的距離與他們爭吵？）我們是面
    對面爭吵。（問：你究竟係何時才走近他們二人的？）本來
    我係坐在候機室的椅子，證人乙○○先從廁所走出來，接著
    被告也走出來，我看到被告走出來馬上站起來走近被告，這
    時證人乙○○就在被告旁邊。」（見本院簡上字卷第52頁）
    ，則證人戊○○就前開爭吵過程所站立位置前後證述不一，
    已難據採；再衡酌證人戊○○係被告之妻，其證述過程中一
    再強調證人乙○○出腳踹被告之手，卻對被告與證人乙○○
    拉扯之過程避重就輕，而證人乙○○上開行為業經臺灣桃園
    地方法院檢察署檢察官以98年偵字第16203 號不起訴處分確
    定在案，則證人戊○○上開證詞顯有迴護被告之嫌，當難遽
    予採信，不足執為有利於被告之認定。
  (三)至被告之辯護人雖另辯稱：乙○○之診斷證明書內容與警員
    即證人丁○○證述不符，且案發當時證人劉穎豪等4 人均未
    見被告傷害乙○○之情事；乙○○於警詢、偵訊時對於其是
    否還手陳述前後不一，證詞顯難採信；另案發現場在桃園機
    場，依一般常情，乙○○若確受有傷害，自當就近於桃園縣
    市醫療院所就醫，然乙○○卻前往臺北縣中和市雙和醫院就
    醫後，再返回航空警察局製作筆錄，實屬違背一般常理之舉
    ；根據乙○○之病歷資料，其所謂受傷係乙○○自述而得，
    並無資料可證其有受傷，且電腦斷層掃瞄結果，並未發現變
    異，是驗傷單上所載傷勢，係僅憑乙○○之自述，與檢驗結
    果不符，再就醫師開立藥品之適應症，亦均係醫師根據證人
    乙○○自述頭暈所開立之藥物，不足認有頭部外傷、腦震盪
    等傷勢，且依一般醫學臨床上，若遭受腦震盪等傷害時，傷
    者多有頭暈、頭痛、嘔吐或噁心等症狀，嚴重者更有意識混
    亂不清、知覺障礙、失憶等情，而乙○○當時不僅可從容完
    成報案、備案手續，離去桃園回到臺北縣就醫，並在委任律
    師後由律師陪同至機場製作筆錄，實難認乙○○受有腦震盪
    等傷害云云；然查：
  1.證人丁○○於偵訊時稱：伊沒看到乙○○表面上有何傷等語
    （見同上偵查卷第40頁），復於本院審理時結證稱：當時乙○○報案時，並未陳述身上何部位被打，亦無主動給伊看，
    當時伊也沒有要求乙○○給伊看被打的部位，如乙○○頭部
    有腫起來或瘀青，伊也無法看到；乙○○於下午報案時有提
    出診斷證明書，但伊並未依照診斷證明書所載傷勢對照乙○○身上是否有同樣的傷勢等語（見本院簡上字卷第74頁及反
    面），可知證人丁○○係未主動查看證人乙○○之外在傷勢
    ，故而未作肯定陳述，尚無法憑之否認證人乙○○受有傷害
    之事實。
  2.次查，證人丁○○證稱：劉穎豪、孟慶雲、邱俊輝、丙○○
    之查訪記錄表係事發後伊直接去航空公司辦公室詢問督導人
    員，當天在乙○○指述被打的時段，登機口執勤之地勤人員
    有何人，伊再依照督導人員給的名單製作筆錄等語（見本院
    簡上字卷第75頁），而本案事發地點在廁所外與一道牆之間
    ，有證人乙○○證述在卷可稽，則在牆邊有所阻隔之情形下
    ，立於登機入口處之地勤人員無法直接觀察到事發地點之情
    形，尚屬合理，亦無法因前開4 人陳稱並未看到該處發生肢
    體衝突等情，遽認證人乙○○之證詞為不可採。
  3.又證人乙○○係居住於臺北縣中和市之人，此有證人乙○○
    之年籍資料在卷可參，衡諸桃園機場距離臺北縣中和市之車
    程並非甚遠，且證人乙○○自承其對於桃園地區之醫療院所
    所在並不知悉之情形下（記本院簡上字卷第47頁面），依一
    般常情，其選擇回到住家附近之醫院就醫尚非不合情理。
  4.再查，乙○○於98年6 月17日至行政院衛生署雙和醫院接受
    急診，並診斷出頭部外傷並輕微腦震盪等情，有前開診斷證
    明書及病歷資料等在卷可參。按病患傷勢之診斷，需依靠醫
    師之專業知識、看診經驗並輔以儀器及病患本身的陳述等事
    項，綜合判斷為之，且醫院診斷證明書係病患就診或就醫，
    醫師就其診斷治療病患結果，所出具之證明書，其製作當時
    無預見日後可能會被提供作為證據之偽造動機，其虛偽之可
    能性小，縱使證人乙○○當日電腦斷層掃瞄結果並無可供辨
    識之異常現象，醫師仍得依照其他事項綜合認定證人乙○○
    有受有腦震盪傷害，此由醫師針對證人乙○○之頭痛、腦震
    盪與頭部外傷尚分別開立克他福寧、諾安命錠、制暈效等藥
    品（見本院簡上字卷第28頁反面）乙節，益徵證人乙○○於
    本院審理時證稱：伊被打之後覺得頭暈、想吐等語（見本院
    簡上字卷第44頁反面）為可信，至證人乙○○所患腦震盪，
    既未達醫囑應立即住院休養之程度，故而返回桃園機場航警
    局接受警詢，以確保其追訴之權益，尚符社會常情，是被告
    辯稱乙○○未就近於桃園縣市醫療院所就醫，卻前往臺北縣
    中和市雙和醫院就醫後，再返回航空警察局製作筆錄，實屬
    違背一般常理之舉云云，洵非有理。
  (四)綜上所述，被告所辯應係事後卸責之詞，委無足取。本件事
    證明確，被告上揭犯行已堪認定，應依法論科。
三、核被告所為，係犯刑法第277 條第1 項之普通傷害罪。原審
    認被告罪證明確，依刑事訴訟法第449 條第1 項、第3 項、
    第454 條第2 項、第277 條第1 項、第47條第1 項、第41條
    第1 項前段，刑法施行法第1 條之1 第1 項、第2 項前段，
    並審酌被告與告訴人相識，並無深仇大恨，竟僅因債務糾紛
    遂以暴力相向傷害告訴人，顯不尊重他人之身體法益，法紀
    觀念淡薄，行為可訾，兼衡被告之犯罪動機、目的、手段、
    告訴人等所受傷勢情形、其等迄今均尚未完全賠償告訴人等
    之損害、被告於犯罪後猶卸詞狡辯、否認犯行之態度等一切
    情狀，判處被告拘役60日，如易科罰金，以1,000 元折算1
    日，經核認事用法均無違誤，量刑亦屬妥適，應予維持，被
    告上訴意旨猶以前詞否認犯行，指摘原判決不當，為無理由
    ，應予駁回。
據上論斷，應依刑事訴訟法第455條之1 第1 項、第3 項、第368
條，判決如主文。
本案經檢察官張聰耀到庭執行職務。
中    華    民    國    99    年    11    月    15    日
                  刑事第十二庭審判長法  官  許雅婷
                                    法  官  羅國鴻
                                    法  官  陳威帆
以上正本證明與原本無異。
不得上訴。
                                    書記官  吳玉蘭
中    華    民    國    99    年    11    月    15    日

司法院資訊處製作；財團法人民間司法改革基金會備份。
